臺灣高雄地方法院刑事判決　　　　　　 100年度易字第1248號
公　訴　人　臺灣高雄地方法院檢察署檢察官
被　　　告　陳潮葦
上列被告因竊盜案件，經檢察官提起公訴（99年度偵字第36911
號），本院判決如下：
    主  文
陳潮葦犯竊盜罪，處有期徒刑參月，如易科罰金，以新臺幣壹仟
元折算壹日。
    事  實
一、陳潮葦自民國99年4月初至99年6月5日止，擔任位於高雄縣
    大樹鄉(現改制為高雄市大樹區○○○路60號「傑克小子茶飲
    連鎖店」（下稱「傑克小子茶飲久堂店」）之員工，熟悉店
    內運作及金錢物品置放位置，竟意圖為自己不法之所有，基
    於竊盜之犯意，於99年6月20日上午7時17分許，以幫忙補茶
    為由，進入「傑克小子茶飲久堂店」休息室，趁員工黃柔瑛
    未注意之際，徒手竊取置放於冰箱旁紙箱內之現金新臺幣(
    下同) 9, 000元。嗣於99年6月21日上午10時40分許，「傑
    克小子茶飲久堂店」負責人郭逸弘前往上開店內收取現金時
    ，發覺遭竊並經調閱監視器畫面報警，始悉上情。
二、案經郭逸弘訴由高雄市政府警察局仁武分局報告臺灣高雄地
    方法院檢察署檢察官偵查起訴。
    理  由
壹、證據能力部分：
    按被告以外之人於審判外之陳述，雖不符刑事訴訟法第159
    條之1 至第159 條之4 之規定，而經當事人於審判程序同意
    作為證據，法院審酌該言詞陳述或書面陳述作成時之情況，
    認為適當者，亦得為證據，刑事訴訟法第159 條之5 第1 項
    定有明文。本件被告陳潮葦於本院準備程序時，就本判決所
    引用審判外之言詞或書面陳述，均表示同意有證據能力（見
    本院100年度審易字第1140號卷第55頁），本院審酌該具有
    傳聞證據性質之證據，其取得過程並無瑕疵，與待證事實具
    有關聯性，證明力非明顯過低，以之作為證據係屬適當，認
    俱得為證據。
貳、認定犯罪事實所憑之證據及理由：
    訊據被告陳潮葦固不諱言於前揭時間，進入「傑克小子茶飲
    久堂店」後方休息室之事實，惟矢口否認有何竊盜犯行，辯
    稱：我是去幫忙黃柔瑛，後來發現我的履歷表貼在冰箱旁邊
    的裝潢木板，就是放錢紙箱的上方，才走過去將履歷表拿走
    等語。經查：
一、被告陳潮葦於前揭時間，進入「傑克小子茶飲久堂店」後方
    休息室，並至冰箱旁取物等情，除據被告之供述外，另與本
    院於100年9月14日勘驗現場光碟之勘驗結果相符，有本院勘
    驗筆錄1份、現場監視器錄影光碟1片、光碟翻拍照片40張在
    卷可憑（見偵卷第4頁至第7頁、第45頁至第47頁；本院易字
    卷第7頁至第17頁；第31頁反面），此部分之事實，自堪認
    定為真實。
二、被告以前詞置辯，故本案有疑義，應予審究者，厥為：被告
    於前揭時間，進入「傑克小子茶飲連鎖店」後方休息室，有
    無竊取現金9千元？本院說明得心證之理由如下：
(一)、證人郭逸弘於偵訊時證稱：我於99年6月21日早上去收現金
    時，發現現金不見，19日當天晚上結帳的人是店長劉思琪，
    21日去收款時發現短少，劉思琪當天本來不在，等到調錄影
    畫面後，發現是被告偷的，再通知劉思琪來，營業額現金會
    捆成1包，放在冰箱邊緣後方紙箱，用東西蓋住等語（見偵
    卷第19頁）；核與證人劉思琪於警詢及偵訊時證稱：99年6
    月19日營業額是我負責結算，只有算杯數，506杯，金額約
    有9千元，以透明塑膠袋包裝，置放於店內後方休息室置物
    櫃上方紙箱內等情相符（見警卷第9頁；偵卷第20頁）；另
    「傑克小子茶飲久堂店」於99年6月19日晚班，共出售506杯
    乙節，亦有傑克小子久堂店6月帳目表1張附卷可稽（見偵卷
    第22頁），堪認「傑克小子茶飲久堂店」於99年6月19日晚
    班營業收入9千元，置於休息室冰箱旁之紙箱內，確已遭竊
    之事實。
(二)、證人黃柔瑛於本院審理時結證稱：我於99年6月20日上午7時
    17分，有在「傑克小子茶飲久堂店」工作，開店沒多久，陳
    潮葦就來了，說來買飲料，當時很忙，想說陳潮葦是之前員
    工，就叫陳潮葦自己進來泡；我看過監視器影片，那個時候
    只有陳潮葦1個人在休息室；「傑克小子茶飲店」每天的營
    業額，結完帳後用塑膠袋包起來，放在冰箱旁邊的小箱子，
    老闆大概1個禮拜收1次營業額，陳潮葦任職期間也是如此等
    語（見本院易字卷第32頁至第36頁）；又證人郭逸弘於偵訊
    時亦證稱：我看監視器畫面，從99年6月20日上午上班開始
    至10時20分左右，只有看到陳潮葦的畫面，10時20分之後，
    有用快轉看，但沒有看到其他人接近放現金的地方，員工幾
    乎都知道營業額現金放在哪等詞（見偵卷第42頁）。衡情，
    證人黃柔瑛、郭逸弘與被告並無仇恨，且證人黃柔瑛經本院
    傳訊到庭具結作證，應無甘冒偽證罪責而故意誣陷被告之理
    ，是渠等上揭有關99年6月20日只有被告接近放置營業收入
    的地方之證述內容，應可採信。
(三)、被告於偵訊時供稱：我是先叫飲料，黃柔瑛叫我進去泡，又
    叫我補茶，我補茶要進去店內，看到履歷表，才順手將履歷
    表拿走的，拿走履歷表時，沒有跟店長說，因為那是我個人
    的資料，可以拿走等語（見偵卷第43頁）。然被告對於該履
    歷表之下落，於本院審理時稱：應該放在家裡，但一直找不
    到等情（見本院易字卷第39頁反面），被告既然辯稱是拿取
    履歷表，卻無法提供履歷表以實其說，故被告真否拿取履歷
    表，已啟人疑竇。
(四)、嗣經本院勘驗現場光碟，發覺被告進入休息室後，先左手摸
    褲子，之後右手又摸褲子，直接到冰箱旁的櫃子，伸長身體
    往角落處，以左手拿取一個物品，轉身之後，將該物品由左
    手轉換至右手，期間皆無觀看所拿取之物品為何之任何動作
    ，且被告進、出休息室之時間僅約24秒各節，有前揭本院勘
    驗筆錄、現場監視器錄影光碟、翻拍照片足證，顯與被告前
    揭供述內容不符，因被告既無補茶之動作，亦非無意間發覺
    ，而是刻意伸長身體，往角落拿取；再衡之，被告若係拿取
    履歷表，理應會確認所拿取之物，是否為其履歷表，但被告
    拿取後，刻意不觀看拿取之物，抬頭裝若無其事的樣子，且
    由被告所拿取之物品外觀，應非履歷表，而係用包裝袋包裹
    之物，有翻拍照片22張附卷可查（見本院易字卷第7頁至第
    17頁），是以被告辯稱係拿履歷表云云，為事後卸責之詞，
    委無足採。
三、綜上，由證人黃柔瑛、郭逸弘證述99年6月20日只有被告接
    近放置營業收入處之內容，佐以被告拿取物品之動作，及該
    物品之外觀與履歷表有別等節，堪認被告確有竊取「傑克小
    子茶飲久堂店」內現金9千元之事實。是以本案事證明確，
    被告犯行足以認定，應予依法論科。至被告聲請對其測謊乙
    事，因本院認被告之供述，已與客觀之錄影資料不符，且待
    證事實已臻明瞭，無再對被告測謊之必要，併予敘明。
參、論罪科刑部分：
一、核被告陳潮葦前揭所為，係犯刑法第320條第1項之普通竊盜
    罪。
二、本院審酌被告正值青年，身體並無殘缺，不思以正當方式取
    得財物，竟貪圖私欲，利用其曾在「傑克小子茶飲久堂店」
    工作，知悉該店對於營業收入放置處，而竊取郭逸弘所有之
    現金9千元；不但使郭逸弘蒙受金錢損失，亦喪失對於員工
    之信賴；且被告否認犯行，辯稱是拿取履歷表云云，難認有
    悔改之意，公訴檢察官就本案具體求處有期徒刑4月，固屬
    有據；惟考量被告行為時甫滿18歲，年紀尚輕，行竊所得僅
    9千元，犯罪所生之損害非鉅；又被告本案之行為、手段尚
    稱平和，並無使用暴力牟取他人財物，若逕予量處有期徒刑
    4月，尚嫌過重，為期被告自新，爰量處如主文所示之刑；
    復考量被告目前仍在高中就學，僅為臨時工之經濟條件，而
    諭知如主文所示之易科罰金折算標準，以資懲儆。
據上論斷，應依刑事訴訟法第299條第1項前段，刑法第320條第1
項、第41條第1項前段，刑法施行法第1條之1，判決如主文。
本案經檢察官曾財和到庭執行職務。
中    華    民    國   100    年    9     月    28    日
                  刑事第十二庭  法  官  陳川傑
以上正本證明與原本無異。
如不服本判決應於收受送達後10日內向本院提出上訴書狀，並應
敘述具體理由；如未敘述上訴理由者，應於上訴期間屆滿後20日
內向本院補提理由書（均須按他造當事人之人數附繕本）「切勿
逕送上級法院」。
中    華    民    國    10    年    9     月    28    日
                                書記官  林昭吟
附錄本判決論罪法條：
中華民國刑法第320條
（普通竊盜罪、竊佔罪）
意圖為自己或第三人不法之所有，而竊取他人之動產者，為竊盜
罪，處5  年以下有期徒刑、拘役或 5 百元以下罰金。
意圖為自己或第三人不法之利益，而竊佔他人之不動產者，依前
項之規定處斷。
前二項之未遂犯罰之。